臺灣高等法院交通事件裁定　　　　　　100年度交抗字第196號
抗　告　人
即受處分人　林俊雄
上列抗告人因違反道路交通管理處罰條例案件，不服臺灣宜蘭地
方法院，中華民國100年1月13日所為裁定（99年度交聲字第282
號，原處分案號：交通部公路總局台北區監理所宜蘭監理站民國
99年11月8日宜監字第裁43-Q00000000號），提起抗告，本院裁
定如下：
    主  文
抗告駁回。
    理  由
一、原裁定意旨略以：受處分人林俊雄於民國99年8月17日9時54
    分許，駕駛車號619-KR號營業貨櫃曳引車，行經宜蘭縣臺二
    線154.3公里處，因與車號5822-A3號自小客車擦撞後逃逸，
    而有「駕駛汽車肇事，無人傷亡未依規定處置並逃逸」之違
    規情事，經宜蘭縣政府警察局羅東分局五結分駐所員警製單
    舉發，原處分機關乃依道路交通管理處罰條例第62條第1項
    規定，裁處罰鍰新臺幣（下同）3,000元，吊扣駕駛執照1個
    月，並施以道路交通安全講習。受處分人雖辯稱：其於事故
    發生後曾將車停靠路旁，下車察看車輛狀況確認無礙後，隨
    即跟公司回報事故發生情形，方始離開現場，並未逃離現場
    ；且於製作筆錄時有要求警方回到現場勘查，警方答覆已處
    理完畢，然於道路交通事故現場圖，卻記載雙方人員均未於
    現場處理，又警方於事隔月餘始通知其告發單要簽名。再其
    與車號5822-A3號自小客車發生事故之地點係在臺二線154.1
    公里處發生撞擊，而非在該路154.3公里處云云。惟查受處
    分人於原審陳稱：「（你知道有發生車禍？）我有聽到聲音
    ，我是遭對方撞擊，他車靠近時，我是停止狀態」，「（你
    知道當時你車是停止狀態，也遭受到撞擊，為何又繼續前行
    二百公尺？）因為當時遭撞擊時我後方有四、五部車，又有
    修路，所以我只好繼續往前開200公尺，才停下檢查車輛狀
    況、跟公司回報」等語，足見受處分人知悉當時其有與他車
    發生碰撞之事實，又受處分人於知悉與他車發生碰撞後，未
    停下處理，反而逕行離去，嗣經證人即車號5822-A 3號自小
    客車駕駛人康富善自後追蹤受處分人，查得車號後報警處理
    之事實，業據證人康富善迭於警詢、原審指訴綦詳，並有宜
    蘭縣政府警察局疑似道路交通事故肇事逃逸追查表可稽，而
    受處分人辯稱有停下查看，與前述證人康富善所證不符，又
    受處分人雖有打電話予李進昌，然係向李進昌回報車禍情況
    ，未自行或請李進昌報警處理，且依受處分人於原審所稱：
    在發生撞擊地點距離約十幾公里處，方遭警方攔檢等語，其
    行至頭城路段方遭警攔下，足證其未依規定處置並有逃逸之
    事實，至現場照片係警方於事故後至現場拍攝，顯示在宜蘭
    縣臺二線154.3公里處路上留有散落物左後視鏡，是受處分
    人辯稱裁決書所載地點非事故地點云云，亦非可採。是受處
    分人確有「駕駛汽車肇事，無人傷亡未依規定處置並逃逸」
    之違規。原處分機關所為裁罰，核無違誤，受處分人之異議
    為無理由，應予駁回等語。
二、抗告人即受處分人林俊雄抗告意旨略稱：其於宜蘭五結派
    出所製作筆錄時，有要求警方請5822-A3駕駛人一同回肇事
    現場勘查二車擦撞情形，當時警方答稱不必回肇事現場以（
    按，應為「已」之誤）製作完畢，只要等一下簽名即可，其
    想其又沒有肇事逃逸，簽什麼告發紅單，另位警員稱，不是
    要開告發單只是要先簽事故現場圖。為維護權益並釐清肇
    事責任，其已申請車輛事故鑑定委員會鑑定。事故後雙方
    均未論及車體損壞修繕，事故當天5822-A3駕駛人即將車輛
    送往國都汽車股份有限公司新莊服務廠修護，事後由保險公
    司代位求償，當天雙方駕駛人未討論修護零件及費用，然58
    22-A3車輛出場未滿一月，甚值懷疑，又照片編號12顯示車
    體左前輪上方整片車身破洞，但事故現場未拍攝到車體殘留
    物，又該車左側後照鏡與攝得疑似後照鏡殘留物否吻合，亦
    應現場比對。宜蘭縣政府警察局99年10月21日警羅交字第
    0993015143號函說明一顯然誤載日期。
三、經查：
  (一)按汽車駕駛人駕駛汽車肇事，無人受傷或死亡而未依規定處
    置，處1,000元以上3,000元以下罰鍰，道路交通管理處罰條
    例第62條第1項前段定有明文。而道路交通管理處罰條例第
    62條第1項規定所稱「依規定處置」，係指道路交通事故處
    理辦法第3條：「發生道路交通事故，駕駛人或肇事人應先
    為下列處置：一、事故地點在車道或路肩者，應在適當距離
    處豎立車輛故障標誌或其他明顯警告設施，事故現場排除後
    應即撤除。二、有受傷者，應迅予救護，並儘速通知消防機
    關。三、發生火災者，應迅予撲救，防止災情擴大，並儘速
    通知消防機關。四、不得任意移動肇事車輛及現場痕跡證據
    。但無人傷亡且車輛尚能行駛，或有人受傷且當事人均同意
    移置車輛時，應先標繪車輛位置及現場痕跡證據後，將車輛
    移置不妨礙交通之處所。五、通知警察機關。但無人受傷或
    死亡且當事人當場自行和解者，不在此限」，而道路交通管
    理處罰條例第62條第1項，課予駕駛人肇事後為適當處置義
    務，立法目的在於保存肇事現場相關證據，俾日後釐清肇事
    責任歸屬，是肇事駕駛人應視現場具體情形，依上開規定為
    必要處置。而於無人傷亡且車輛尚能行駛之情形，無論肇事
    責任誰屬，均有義務停留肇事現場，縱未立刻與對造當事人
    會晤，亦應採取必要措施，並即向警察機關報告，以維己身
    及對造權益，並釐清肇事責任。
  (二)查受處分人於原審陳稱：「（你知道有發生車禍？）我有聽
    到聲音，我是遭對方撞擊，他車靠近時，我是停止狀態」，
    「（你知道當時你車是停止狀態，也遭受到撞擊，為何又繼
    續前行二百公尺？）因為當時遭撞擊時我後方有四、五部車
    ，又有修路，所以我只好繼續往前開200公尺，才停下檢查
    車輛狀況、跟公司回報」，則受處分人當時確知肇事無訛，
    又證人即車號5822-A3號自小客車駕駛人康富善於原審證稱
    ：「當時的情形是因為該處道路比較小，我與該車開的比較
    靠近，就發生擦撞了，撞到後受處分人的車並沒有停下，該
    處路比較小，我是到下一個路口才迴轉，我要去找受處分人
    的車牌，我沒有看到受處分人的車停下，他都一直開，我追
    了蠻遠的路，約有好幾公里，才看到受處分人的車牌。之後
    我便報警處理」等語明確，是事故發生後，受處分人未停車
    處理，反而逕行離去，嗣經證人康富善自後追蹤，始查得車
    號後報警處理，則受處分人確係未依規定處置而逃逸，有違
    反道路交通管理處罰條例第62條第1項之違規事實。
  (三)揆諸前揭說明，無論肇事責任誰屬，均有義務停留肇事現場
    ，則本件肇事責任究係如何、受處分人是否於道路交通事故
    現場圖上簽名、受處分人是否與車號5822-A3小客車駕駛人
    商討車輛損壞修繕事宜、車輛損害修繕金額為何，均核與受
    處分人違規事實之有無毫無關連，尚難採為有利於受處分人
    之認定。又宜蘭縣政府警察局99年10月21日警羅交字第0993
    015143號函說明一載稱「函轉台端99年10月16日陳述單辦理
    」，惟受處分人陳述日期應為99年10月6日，有宜蘭監理站
    交通違規陳述單在卷可查（見原審卷第18-1頁），然此部分
    誤載與本件違規之認定無關，受處分人執此抗告，亦無理由
    。
四、綜上所述，受處分人於99年8月17日9時54分許，駕駛車號61
    9-KR號營業貨櫃曳引車，行經宜蘭縣臺二線154.3公里處，
    因與車號5822-A3號自小客車擦撞後逃逸，而有「駕駛汽車
    肇事，無人傷亡未依規定處置並逃逸」之事實，洵堪認定。
    原處分機關依道路交通管理處罰條例第62條第1項規定，就
    受處分人前揭違規行為，裁處罰鍰3,000元，吊扣駕駛執照1
    個月，並施以道路交通安全講習，於法並無不合，原審據此
    裁定駁回受處分人之異議，並無不當。受處分人仍執前詞，
    提起抗告，為無理由，應予駁回。
據上論斷，應依道路交通事件處理辦法第25條，刑事訴訟法第
412條，裁定如主文。
中    華    民    國    100    年    3    月    18    日
                  刑事第十七庭審判長法  官  王炳梁
                                    法  官  陳世宗
                                    法  官  周明鴻
以上正本證明與原本無異。
不得再抗告。
                                    書記官  郭彥琪
中    華    民    國   100    年    3     月    18    日